【裁判字號】    99,簡,753
【裁判日期】    991231
【裁判案由】    勞保
【裁判全文】
臺北高等行政法院判決
                                       99年度簡字第753號
原      告  陳鉅夫（原名：陳欽忠）
被      告  勞工保險局
代  表  人  陳益民（總經理）
上列當事人間勞保事件，原告不服行政院勞工委員會中華民國99
年8 月18日勞訴字第0990013445號訴願決定，提起行政訴訟，本
院判決如下：
    主      文
原告之訴駁回。
訴訟費用由原告負擔。
    事實及理由
一、程序事項：
    本件屬關於公法上財產關係之訴訟，其標的金額為新臺幣（
    下同）20,452元，係在40萬元以下，依民國99年1 月13日修
    正公布，同年5 月1 日施行之行政訴訟法第229 條第1 項第
    3 款規定，應適用簡易程序，並依同法第233 條規定，得不
    經言詞辯論，合先敘明。
二、事實概要：
    原告前於59年7 月1 日至64年7 月16日期間，由中國時報文
    化事業股份有限公司( 下稱中國時報公司) 以其原姓名陳欽
    忠及尚未變更之國民身分證統一編號辦理參加勞工保險，嗣
    原告於64年7 月16日退保，並於71年1 月18日改名，且於78
    年12月13日更正國民身分證統一編號。其間，原告於72年10
    月28日再次加保，迄88年10月31日退保，退保翌日向被告申
    請老年給付，經被告於88年11月10日核發13個月老年給付44
    7,304 元在案。嗣原告於98年10月7 日以其改名及更正國民
    身分證統一編號前之保險年資未經核計老年給付為由，向被
    告申請補發該部分之老年給付，經被告以98年10月21日保給
    老字第09860802520 號函（下稱原處分）否准所請。原告不
    服，提起訴願，經決定駁回，遂提起本件行政訴訟。
三、原告起訴略以：
    原告更名前加保年資部分未曾請領老年給付，依現行勞工保
    險條例第12條及第58條規定，被保險人退保後再參加保險時
    ，其原有保險年資應予併計，原告雖於88年10月31日退休，
    但59年7 月1 日至64年7 月16日之保險年資，以及72年10月
    28日至73年6 月7 日之保險年資則未曾請領老年給付，直至
    99年始發現可以補請領。勞工保險條例修正係為使勞工獲得
    更多保障，原告自年輕努力工作到老，退休後始發現有部分
    老年給付未請領，惟原告當年按時扣繳保險費，最後卻無法
    請領，實不合理等情。並聲明求為判決撤銷訴願決定及原處
    分。被告並應作成補發老年給付之處分。
四、被告則抗辯略以：
  (一)依68年2 月21日修正施行前勞工保險條例第15條第2 項規定
    ：「被保險人停保2 年後，再加入保險者，以新加入之被保
    險人論。」90年12月21日施行之同條例第12條第2 項、第3
    項規定：「（第2 項）被保險人於88年12月9 日以後退職者
    ，且於本條例68年2 月21日修正前停保滿2 年或77年2 月5
    日修正前停保滿6 年者，其停保前之保險年資應予併計。」
    「（第3 項）前項被保險人已領取老年給付者，得於本條施
    行後2 年內申請補發併計年資後老年給付之差額。」
  (二)原告前於88年10月31日退職，同年11月1 日申請老年給付，
    經被告審查，原告自72年10月28日起斷續加保至88年10月31
    日退職，老年給付保險年資共計13年又25日，被告乃依原告
    退職前3 年平均月投保薪資34,408元，於88年11月10日發給
    13個月老年給付在案。嗣原告以98年10月5 日函申請補發更
    名及身分證統一編號前投保年資之老年給付，經被告查認原
    告確於59年7 月1 日至64年7 月16日有保險年資，惟原告64
    年7 月16日退保後，停保逾8 年，至72年10月28日始再行加
    保，停保期間已逾2 年，依當時有效之勞工保險條例第15條
    規定，原告64年7 月16日以前之保險年資應不予併計。又原
    告退職時間係在88年12月9 日以前之同年10月31日，故並無
    90年12月21日施行之同條例第12條第2 項規定適用，無法予
    以併計年資並補發老年給付差額，被告否准所請，並無違誤
    。原告訴稱依現行勞工保險條例第12條及第58條規定，應可
    併計年資云云，應屬對法令之誤解。
  (三)又被告已將原告自72年10月28日至73年6 月7 日之保險年資
    計入並核給老年給付，原告指稱未曾請領此期間之保險年資
    ，亦有誤會等語。並聲明求為判決駁回原告之訴。
五、本件兩造爭執要點為被告否准原告請領前以陳欽忠姓名投保
    之59年7 月1 日至64年7 月16日止，以及自72年10月28日至
    73年6 月7 日止任職中國時報公司期間之保險年資，於法是
    否有據？
六、本院判斷如下：
  (一)按90年12月19日修正施行之勞工保險條例第12條規定：「（
    第1 項）被保險人退保後再參加保險時，其原有保險年資應
    予併計。」「（第2 項）被保險人於88年12月9 日以後退職
    者，且於本條例68年2 月21日修正前停保滿2 年或77年2 月
    5 日修正前停保滿6 年者，其停保前之保險年資應予併計。
    」「（第3 項）前項被保險人已領取老年給付者，得於本條
    施行後2 年內申請補發併計年資後老年給付之差額。」
  (二)經查：
    1.本件原告前自59年7 月1 日起至64年7 月16日止在中國時
      報公司工作期間係以舊名陳欽忠及更正前之國民身分證統
      一編號加入勞工保險，而於71年1 月18日改名，並於78年
      12月13日更正為目前使用之國民身分證統一編號。其間，
      原告於72年10月28日再次由中國時報公司加保，至73年6
      月7 日止，而自74年4 月1 日至74年7 月3 日由翰廣興股
      份有限公司加保，其後接續自74年12月3 日至74年12月31
      日由美勞教育出版有限公司加保，再自76年8 月17日至88
      年10月31日間陸續由青年日報社、摩登家庭雜誌社、環球
      日報社股份有限公司、台灣英文新聞股份有限公司、鎔基
      事業開發有限公司、當代設計雜誌社股份有限公司、海藝
      股份有限公司、世茂印刷事業股份有限公司及世茂楓印刷
      所股份有限公司等斷續加保，迄88年10月31日退保止，且
      原告於退保翌日即88年11 月1日申請老年給付，經被告核
      計其老年給付年資為13年又25日，而於88年11月10日發給
      13個月之老年給付計447,304 元等情，為兩造所不爭執，
      並有卷附原告之戶籍謄本及投保資料表可稽（分見原處分
      卷第6 頁及第11至12頁）。
    2.原告雖主張渠未受領73年6 月7 日以前在中國時報公司工
      作之保險年資部分之老年保險給付，依現行勞工保險條例
      第12條及第58條規定得申請補發云云。惟揆諸前引90年12
      月19日修正勞工保險條例第12條第2 項之規定，並參照此
      規定之立法理由：「一、增訂第2 項規定，明訂勞保年資
      合併計算之規定，適用於民國77年2 月5 日本條例修正公
      布前被保險人所有年資，使所有保險人皆不受停保超過兩
      年或六年年資即不得合併計算之限制。二、增訂第3 項規
      定，明訂申請補發併計年資後老年給付差額之期限。」足
      見被保險人須具下列情形之一，始得申請補發併計年資後
      老年給付之差額：(1)於88年12月9 日以後退職，而在勞工
      保險條例68年2 月21日修正前停保滿2 年者；或(2)於88年
      12月9 日以後退職者，而於勞工保險條例77年2 月5 日修
      正前停保滿6 年者。且依同條第3 項之規定，被保險人行
      使此項補發老年給付差額之請求權，須於90年12月19日修
      正之勞工保險條例第12條施行後2 年內為之。本件原告係
      於88年10月31日退休，顯不符合勞工保險條例第12條第2
      項規定「88年12月9 日以後退休」之要件。況且原告遲至
      98年10月7 日始向被告提出上開申請，姑不論其是否具備
      勞工保險條例第12條第2 項規定之申請資格，其申請亦已
      逾同條第3 項規定之期限至明。是以本件原告申請，既不
      符合前引勞工保險條例第12條2 項及第3 項規定之要件，
      被告作成原處分否准所請，於法自屬有據。
七、綜上所述，本件原告申請不符合勞工保險條例第12條規定之
    要件，被告作成原處分否准所請，認事用法核無違誤，訴願
    決定予以維持，核無不合，原告訴請撤銷，求為判命被告應
    作成補發老年給付之處分，為無理由，應予駁回。
八、本件為判決基礎之事證已臻明確，兩造其餘陳述及舉證，核
    與判決結果不生影響，爰不逐一論述，併予敘明。
據上論結，本件原告之訴為無理由，爰依行政訴訟法第98條第1
項前段、第233 條第1 項，判決如主文。
中    華    民    國    99    年    12    月    31    日
                    臺北高等行政法院第二庭
                                    法  官  蔡  紹  良
上為正本係照原本作成。
本件以訴訟事件所涉及之法律見解具有原則性者為限，始得於本
判決送達後20日內向本院提出上訴狀並表明上訴理由，如已於本
判決宣示後送達前提起上訴者，應於判決送達後20日內補具上訴
理由（均按他造人數附繕本），且經最高行政法院許可後方得上
訴。
中    華    民    國    99    年    12    月    31    日
                                    書記官  林  俞  文

司法院資訊處製作；財團法人民間司法改革基金會備份。
